臺灣高雄地方法院民事裁定
110年度消債職聲免字第146號
聲　請　人　陳筱㛓（原名：陳惠珍）
　　　　　　　　　　000000000000000000000000000000000000
00000000000000000000000000000000000000000000000000
相對人即債　寰辰資產管理股份有限公司
權人　　　　　　　　000000000000000000000000000000000000
法定代理人　劉文正　00000000
代　理　人　蕭梅芳　00000000
上列聲請人即債務人因消費者債務清理事件聲請免責，本院裁定
如下：
    主  文
聲請人即債務人陳筱㛓（原名：陳惠珍）應予免責。
    理  由
一、本件聲請人（即債務人）聲請更生清算過程之基礎事實
　　聲請人前向本院聲請更生，經本院以109年度消債更字第113
    號裁定自民國109年9月9日下午4時起開始更生程序，嗣聲請
    人所負無擔保及無優先權之本金及利息債權總額為新臺幣（
    下同）12884841元，而依消費者債務清理條例第63條第1項
    第5款規定，本院應不認可更生方案，而於109年11月25日轉
    清算程序，本院復以109年度消債清字第306號裁定自109年1
    2月15日下午4時開始清算程序，嗣因財產不敷清償相關債務
    及費用，而於110年6月8日以109年度司執消債清字第218號
    裁定終結清算程序確定，普通債權人未同意免責等情，業經
    本院調閱前開卷證核閱無訛，此部分事實應堪認定。
二、本件經本院裁定終結清算程序確定，依消費者債務清理條例
    第132條、第133條、第134條之規定，本院應就聲請人是否
    應予免責（即無消債條例第133條、第134條規定之要件）進
    行審理，茲說明如下：
　㈠消債條例第133條前段
　1.本院裁定開始清算程序後，聲請人之財產及所得
　⑴聲請人之財產
　　查聲請人名下無財產，亦未領取社會補助、津貼等情，有稅
    務電子閘門財產所得調件明細表、低收入戶/中低收入戶/中
    低老年人生活津貼管理/身障者生活補助/單親家庭子女生活
    教育補助表、勞動部勞工保險局函、高雄市政府都市發展局
    函、勞動部勞動力發展署高屏澎東分署函在卷可佐（見院卷
    第10-18頁、第108-1、164-165頁、第101-108頁、第152-16
    0頁、第108-2、163頁），此部分事實應堪以認定。
　⑵聲請人之所得
　　查聲請人經本院裁定開始清算程序後，其主張：高雄市青年
    國民中學擔任代課老師，八馬國際是直銷公司，購買營養品
    有回饋金等語（見院卷第167-168頁）。另參酌高雄市立青
    年國民中學函暨薪資明細、八馬國際事務有限公司函暨薪資
    明細內容（見院卷第161-162頁）。可知自109年12月15日開
    始清算起至前開薪資明細所載最後月份110年7月止，以月為
    單位計算，聲請人所得（薪資、佣金）總額為159598元（見
    院卷第169頁收支計算表）。
　2.本院裁定開始清算程序後，聲請人之支出（含最低生活費、
    扶養費）
　⑴最低生活費之計算基準
　　依行政院衛生福利部社會司公告109、110年度高雄市最低生
    活費為13099元、13341元，又依消債條例第64條之2第1項、
    第2項之規定，聲請人、受扶養者之最低生活費用應以前開
    高雄市每月最低生活費用金額1.2倍計算，該金額為15719元
    、16009元，並以此金額做為最低生活費計算基準數額。再
    前開最低生活費已包含居住費用（比例24.36%），如扣除此
    部分費用後，109、110年度之最低生活費為11890元、12109
    元。
　⑵聲請人之最低生活費
　　查聲請人稱：其與先生、3名子女租屋居住於戶籍地房屋，
    每月生活費支出金額為14500元等語（見院卷第167-168頁）
    ，而聲請人主張每月最低生活費支出為14500元已低於前開
    金額，應可採認。可知自109年12月15日開始清算起至前開
    薪資明細所載最後月份110年7月止，以月為單位計算，聲請
    人支出最低生活費總額為101500元（見院卷第169頁收支計
    算表）。
　⑶子女扶養費
　　查聲請人主張扶養3子（即長男）每月支出扶養費5000元，
    並稱聲請清算前2年，請求法院納入子女扶養支出等語（見
    院卷第167-168頁）；然聲請人之3名子女均已成年（85年9
    月生、87年3月生、90年8月生），且依108、109年度申報所
    得資料顯示，聲請人之3名子女均有申報薪資所得，另依本
    院開庭前查得之勞保資料記載其3人之勞保均投保於事業單
    位（宇庭餐廳、典叡牙科、親親老人長期照顧中心），再其
    3人均未領取社會補助或津貼等情（見院卷第4頁、第38-44
    頁、第47-48頁、第61-62頁、第65-69頁、第70-71頁、第50
    -53頁、第54-58頁、第59頁），顯見聲請人之3名子女應可
    獨立自主，自無需聲請人負擔扶養費，是以聲請人前揭主張
    ，不予採納。
  ⑷母親扶養費
　　查聲請人父母親育有5名子女（連聲請人在內)，母親陳張秀
    美有位於高雄市阿蓮區2房、1田及田寮區1筆田賦，價值488
    096元，且陳張秀美租屋居住，其自105年1月起迄今，每月
    領取國民年金3802元等情，業據本院於109年度消債更字第1
    13號裁定認定在案。可認計算受扶養者陳張秀美每月最低生
    活費時應扣除前開領取款項，再由聲請人與其他扶養義務人
    共同負擔。基此，自109年12月15日開始清算起至前開薪資
    明細所載最後月份110年7月止，以月為單位計算，聲請人負
    擔母親陳張秀美扶養費總額為17029元（見院卷第169頁收支
    計算表）。
　3.本院裁定開始清算程序後，聲請人之所得餘額
　　綜上，聲請人前開所得總額扣除個人最低生活費、母親扶養
    費各項總額後，尚有餘額41069元（見院卷第169頁收支計算
    表）。　
　㈡消債條例第133條後段
　1.聲請清算前2年期間，聲請人之可處分所得餘額
　　查聲請人於聲請清前2年期間，其可處分所得總額每月28365
    元，扣除個人必要生活費15719元、母親扶養費2383元後，
    尚有餘額10263元等情，為本院109年度消債更字第113號裁
    定認定在案，堪認聲請人於聲請清算前2年期間所得餘額為2
    46312元（計算式：10263×24=246312）。
　2.普通債權人於清算程序中受償狀況
　　查普通債權人於清算程序中受分配總額1387834元，亦有109
    年司執消債清字第218號裁定、債權表、金額分配表、分配
    結果彙總表、債權人受償金額彙總表在卷可參（見院卷第2
    頁、司執消債清字卷第55頁、第110-111頁）。
　3.小結
　　據上，可認聲請人於本院裁定開始清算程序後，其所得總額
    扣除個人最低生活費總額後仍有餘額，且普通債權人受分配
    總額顯高於聲請清算前2年期間之可處分所得餘額，應不符
    合消債條例第133條所規定不免責事由。
　㈡消債條例第134條部分
　1.查聲請人曾於107-109年度出國之紀錄，此有入出境查詢表
    在卷可參（見院卷第9頁），惟衡情各該出國所負債務總額
    ，尚難認逾聲請清算時無擔保及無優先權債務（金額149290
    41元；見司執消債清卷第55頁)之半數，而生開始本件清算
    之原因。
　2.本院復查無債務人有消費者債務清理條例第134條所列其他
    各款應不免責事由，且債權人亦未提出債務人有何符合消債
    條例第134條各款所規定之事證供本院參酌，故應認債務人
    並無消債條例第134條所定不免責事由之存在。
四、債權人所提其他意見，尚不影響判斷結果或其意見未臻明確
    ，爰不逐一論列，併予敘明。
五、據上論結，聲請人既經本院裁定終止清算程序確定，復無消
    債條例第133條、第134條所定應不免責事由存在，揆諸首揭
    說明，自應以裁定免除聲請人之債務，基此，本件聲請人聲
    請免責，自應予准許，爰裁定如主文。
中　　華　　民　　國　 110　　年　　11　　月　　29　　日
              　　民事庭　　法　官　賴寶合
上為正本係照原本作成
如不服本裁定，應於裁定送達後10日內，以書狀向本院提出抗告
，並繳納抗告費新臺幣1千元
中　　華　　民　　國　 110　　年　　11　　月　　29　　日
  　                        書記官　胡美儀